【裁判字號】    98,易,468
【裁判日期】    980730
【裁判案由】    傷害
【裁判全文】
臺灣高雄地方法院刑事判決               98年度易字第468號
公  訴  人  臺灣高雄地方法院檢察署檢察官
被      告  乙  ○
上列被告因傷害案件，經檢察官提起公訴（98年度偵字第8799號
），本院判決如下：
    主  文
乙○犯傷害罪，處有期徒刑月，如易科罰金，以新臺幣壹仟元
折算壹日。
    事  實
一、乙○與甲○○原為夫妻，嗣於民國97年10月1 日離婚，2 人
    具有家庭暴力防治法第3 條第1 款之家庭成員關係。緣甲○
    ○離婚後，因仍有些許私人物品置放於乙○位在高雄市前鎮
    區○○○路388 號11樓之住處，乃於98年2 月12日晚上8 時
    30分許協同乙○前往上址取回其所有之物，嗣於同日晚上9
    時20分許，甲○○收拾完物品正欲離去之際，雙方為了甲○
    ○手上所配戴TISSOT牌紅色手錶（下稱天梭牌手錶）之所有
    權歸屬發生爭執，乙○要求甲○○留下上開手錶，惟遭甲○
    ○拒絕，乙○竟基於傷害及強暴妨害人行使權利之犯意，先
    以一手徒手用力握住甲○○之左手臂，另一手再以強拉上開
    手錶等強暴方式，強行將手錶自甲○○之左手上取下，而妨
    害甲○○行使配戴手錶之權利，並使甲○○受有左前臂瘀挫
    傷、抓痕等傷害。
二、案經甲○○訴由高雄市政府警察局前鎮分局報請臺灣高雄地
    方法院檢察署檢察官偵查起訴。
    理  由
壹、證據能力部分：
一、按被告以外之人於偵查中向檢察官所為陳述，除顯有不可信
    之情況者外，得為證據，刑事訴訟法第159 條之1 第2 項定
    有明文。本件證人即告訴人甲○○於檢察官偵查中具結後所
    為之證述，並無何顯不可信之情況，依上說明，其於偵查中
    之證言自均具有證據能力。
二、按被告以外之人（包括證人、鑑定人、告訴人、被害人及共
    同被告等）於審判外之陳述雖不符刑事訴訟法第159 條之1
    至之4 等4 條之規定，而經當事人於審判程序同意作為證據
    ，法院審酌該言詞陳述或書面陳述作成時之情況，認為適當
    者，得為證據。刑事訴訟法第159 條之5 第1 項定有明文。
    查證人甲○○於警詢時之證述及卷附之高雄市政府警察局前
    鎮分局搜索扣押筆錄、扣押物品目錄表、贓物認領保管單、
    邱綜合醫院受理家庭暴力事件驗傷診斷書、全戶戶籍資料查
    詢結果等，其性質雖均屬傳聞證據，然當事人均已知上述證
    據乃傳聞證據，於本院審理時均同意作為證據（見本院二卷
    第13頁），本院審酌上開證據與本案犯罪事實具有關連性且
    無不當取得之情形，認為以之作為本案之證據亦屬適當，揆
    諸前開規定，上開證據均應具有證據能力。
三、卷附翻拍照片共18紙（參偵一卷第19～21、28～32頁），係
    傳達照相當時現場情況，而透過照片傳達情形與現場實況在
    內容上之一致性，透過機械之正確性加以保障，即照片並不
    存在人對現實情形之知覺、記憶所經常發生的表現錯誤，是
    認照片之性質係非供述證據，並無傳聞法則之適用，且亦別
    無證據證明上開蒐證照片有經偽造、變造或不法之情形，自
    有證據能力。
貳、實體部分：
一、訊據被告乙○固坦承於上開時、地，有自告訴人甲○○手上
    取下手錶之事實，惟矢口否認有何強制、傷害犯行，辯稱：
    因該手錶非甲○○所有，故其要求甲○○將手錶留下，但甲
    ○○不願意，其一時情急就上前將手錶的暗扣解開取下手錶
    ，當時雙方雖然有拉扯，但如果甲○○有受傷，依甲○○個
    性一定會破口大罵，然當天並無這種情形，顯見其並無施以
    暴力傷害甲○○，況且甲○○是在事發相隔4 小時後才提出
    告訴云云。經查：
  (一)被告係告訴人甲○○之前夫，甲○○因仍有私人物品留在被
    告住處，乃於98年2 月12日晚上8 時30分許，與被告一同前
    往高雄市前鎮區○○○路388 號11樓之住處取回物品之事實
    ，業據證人即告訴人甲○○於警詢、偵查及本院審理時證述
    在卷，並有甲○○全戶戶籍資料查詢1 份在卷可稽（參本院
    二卷第42頁），且為被告所不否認，堪予認定；又甲○○於
    同日晚上9 時20分許收拾完物品正欲離去之際，因與被告為
    了其手上所配戴天梭牌手錶之所有權歸屬而發生爭執，被告
    於要求甲○○留下上開手錶遭拒絕後，竟強行以一手握住甲
    ○○之左手臂，另一手再以強拉上開手錶之方式，將手錶自
    甲○○之左手上取下等情，業據證人甲○○迭於警詢、偵查
    及本院審理中證述明確，並證稱：其當天大約在晚上8 點半
    左右到達被告住處，之後在被告住處收拾東西的過程，被告
    一直以言語辱罵，並將其東西都丟到門口，其只好彎腰在門
    口撿拾東西，此時被告突然衝過來，用一隻手抓住其左手臂
    ，另一隻手則拉扯其手錶之錶頭部位，而將手錶扯下取走，
    因為手錶很硬，所以當時也造成其左手背破皮瘀血，手臂也
    有被告之抓痕等語明確（參偵一卷第7 、26頁，本院二卷第
    15頁）；審酌證人甲○○於警詢、偵查乃至本院審理時，就
    案發當時被告以何方式扯下其配戴於手上之手錶等情，均證
    述一致，且觀之其於案發後旋即前往醫院驗傷，經醫院驗得
    其所受傷害為左前臂瘀挫傷、抓痕一節，有邱綜合醫院受理
    家庭暴力事件驗傷診斷書、甲○○傷勢照片4 紙附卷可憑（
    參偵一卷第15、19、20頁），此不僅與甲○○所證述被告以
    上開方式扯下手錶導致其左手臂有抓痕，手背亦因此破皮瘀
    血等語相符，亦與甲○○證述遭被告握住、拉扯之部位相同
    ，足見證人甲○○證述其遭被告以一手握住左手臂，另一手
    強拉手錶之方式取走手錶，並在拉扯之過程中受有上開傷害
    之情，實堪採信，是此部分之事實，洵堪認定。
  (二)被告固以前詞置辯，然上開事實，除據證人甲○○證述明確
    外，並有診斷證明書、照片等足資佐證，已如前述，且被告
    既供稱：當日有伸手將甲○○手上之手錶取下，並與甲○○
    有發生拉扯等語（參本院二卷第38頁），衡之常情，倘甲○
    ○同意將手錶取下交予被告，被告只須在旁等待，實無必要
    親自伸手將配戴於甲○○手上之手錶扣解開並取下手錶之理
    ；又倘甲○○不願意將手錶交予被告，則甲○○見被告伸手
    欲取下其手上之手錶時，斷無未予反抗即任由被告將手錶取
    走之理，雙方必定有所拉扯，此恰與被告上開供稱：有發生
    拉扯等語相符，故值此情形，實難想像被告如何在未施以任
    何強制力之情況下，而能順利取走緊繫於甲○○手上之手錶
    ？足認被告確係以一手握住甲○○左手臂，另一手強拉手錶
    之方式，取走配戴於甲○○手上手錶等情，甚為灼然；再參
    之被告所施以之強制力，既可壓制甲○○之反抗而順利將手
    錶自甲○○手中取下，顯見力道非輕，自屬強暴行為無訛，
    是其既以該強暴方式握住甲○○之左前臂及拉扯手錶，當知
    其行為將導致甲○○受有上開部位之傷害，故其主觀上確有
    傷害之故意至為顯明；從而，被告上開所辯，顯係事後卸責
    之詞，難以採信。
  (三)被告又辯稱：甲○○是在事發後相隔4 小時才報案云云。然
    證人甲○○於本院審理時已證稱：當天案發後其立刻前往成
    功派出所報案，但員警叫其先去邱綜合醫院驗傷，之後回成
    功派出所時，發現案發地點之轄區是一心派出所，所以才又
    前往一心派出所製作筆錄，當時其並不想要提出告訴，但家
    人認為留個記錄比較好，所以其方於公司主管到達派出所的
    時候才提出告訴並製作筆錄等語明確（參本院二卷第16頁）
    ，顯見證人甲○○於事發後即前往警局報案，後因驗傷及管
    轄等問題，並就是否提出告訴等情猶疑不定，故方於遲至翌
    日凌晨1 時30分許才製作警詢筆錄，並無被告所指相隔4 小
    時才報案之情事；此觀之診斷證明書上載有「驗傷時間98年
    2 月12日下午22時50分」，以及高雄市政府警察局前鎮分局
    搜索扣押筆錄載有「執行時間：自98年2 月13日0 時10分起
    至98年2 月13日0 時30分指」等語可明（參偵一卷第9 、15
    頁），是甲○○於事發後相隔1 小時許即前往醫院驗傷，且
    一心派出所員警於事發後3 小時內即前往被告住處搜索，足
    徵甲○○上開所證報案經過，尚在合理之範圍內，堪以採信
    ，從而，被告上開空言所辯，既乏依據，又與事實不合，尚
    難憑取。
  (四)至證人即被告鄰居丙○○於本院審理時固到庭證稱：其當天
    要出門吃宵夜時有遇到甲○○在搬東西，其便陪同甲○○下
    樓，過程中都在閒聊，甲○○並未提及遭強取手錶之事，亦
    未曾看見甲○○手上有傷云云（參本院二卷第29頁）。然證
    人甲○○所受乃左前臂瘀挫傷、抓痕等傷害，並非嚴重大範
    圍出血之傷痕，且該傷痕顏色淺薄，與膚色相近一節，有甲
    ○○傷勢照片4 紙在卷可考，一般人如非刻意告知並細細觀
    察，本難發現甲○○受有此傷勢，且證人丙○○於本院審理
    時亦證稱：其出門剛好遇見甲○○搬東西要下樓，在陪同甲
    ○○下樓之過程中，未特別注意甲○○的手上有沒有傷，除
    非是很大的傷口等語（參本院二卷第29頁），顯見證人丙○
    ○並未仔細觀看甲○○手部是否有傷，故其證述未見到甲○
    ○手上有傷等情，即難以之作為有利於被告之證據；況證人
    丙○○於門口遇見甲○○後，即陪同甲○○下樓，嗣於甲○
    ○發現汽車鑰匙遺留在被告住處，而與被告再次上樓尋找時
    ，丙○○又再度上樓陪同甲○○尋找鑰匙等情，業據證人甲
    ○○、丙○○於本院審理時證述在卷（參本院二卷第15、30
    ～31頁），核與被告供稱：因甲○○找不到鑰匙，其便陪同
    甲○○上樓，後來丙○○亦尾隨上樓等語亦相符（參本院二
    卷第33頁），是證人丙○○當時既要出門吃宵夜，理應於陪
    同甲○○下樓後即逕自離去，然其竟再度上樓陪同甲○○找
    尋鑰匙，此即與常理不合，足見證人丙○○當日應係發覺被
    告與甲○○當下之氣氛不對，基於保護甲○○之心態，始全
    程陪同甲○○上、下樓，絕非如其所證於陪同甲○○下樓之
    過程平和，且均在閒聊，是證人丙○○之證述，顯係迴護被
    告之詞，不足採信。
  (四)綜上所述，本件事證明確，被告上開犯行，均堪認定。
二、查按家庭暴力者，謂家庭成員間實施身體或精神上不法侵害
    之行為；又家庭暴力罪者，謂家庭成員間故意實施家庭暴力
    行為而成立其他法律所規定之犯罪，家庭暴力防治法第2 條
    第1 款、第2 款著有明文。本件被告係告訴人甲○○之前配
    偶，業據甲○○於警詢、偵查中證述明確，並有全戶戶籍資
    料查詢結果附卷可查，則甲○○與被告係屬家庭暴力防治法
    第3 條第1 款所定前配偶之家庭成員。故被告以強暴方式強
    取甲○○之手錶，已屬家庭成員間實施身體上不法侵害之行
    為，即為家庭暴力防治法第2 條第1 項所稱之家庭暴力；次
    查上開天梭牌手錶平日由甲○○配戴等情，業據證人甲○○
    證述在卷（參偵一卷第26、27頁），且為被告所不否認（參
    偵一卷第24～25頁），雖該手錶之所有權歸屬未經法院認定
    ，然該手錶既經甲○○配戴已久，此觀之該手錶錶帶完全符
    合甲○○手腕可明，有照片3 張附卷可考（參偵一卷第31～
    32頁），故被告以強暴之方式強取甲○○配戴已久之手錶，
    顯已妨礙甲○○行使配戴手錶之權利，且使甲○○受有上開
    傷害，故核被告所為，係分別犯刑法第277 條第1 項之普通
    傷害罪及同法第304 條第1 項之強制罪。其上開犯行同時亦
    屬家庭暴力防治法第2 條第2 項之家庭暴力罪，惟因家庭暴
    力防治法之上開條文並無罰則規定，是被告上開犯行，均仍
    應依刑法傷害、強制罪之規定予以論罪科刑。另被告以一強
    暴行為，而妨害甲○○行使配戴手錶之權利並導致其受有上
    開傷勢，顯係以一行為而觸犯傷害、強制罪名，屬想像競合
    犯，應依刑法第55條前段規定，從一重論以傷害罪處斷。至
    被告所犯上開強制罪部分，雖未據公訴人起訴，然與前揭已
    起訴之傷害罪部分有想像競合犯之裁判上一罪關係，已如上
    述，為同一案件，當為本件起訴效力所及，本院自得一併審
    理。爰審酌被告不思以和平手段解決與甲○○間之婚姻問題
    ，竟對甲○○施加暴行，並強取甲○○手錶妨礙其行使權利
    ，並使甲○○成傷，所為實無足取，且犯後猶矢口否認犯行
    ，態度不佳，迄今仍未與甲○○達成和解，及其素行尚稱良
    好，甲○○所受傷勢尚輕等一切情狀，量處如主文所示之刑
    ，並考量其犯罪情狀，諭知如主文所示易科罰金之折算標準
    ，以示懲儆。
據上論斷，應依刑事訴訟法第299 條第1 項前段，家庭暴力防治
法第2 條第2 項，刑法第11條前段、第277 條第1 項、第304 條
第1 項、第55條前段、第41條第1 項前段，刑法施行法第1 條之
1， 判決如主文。
本案經檢察官吳美齡到庭執行職務。
中    華    民    國    98    年    7     月    30    日
                  刑事第十五庭  法  官  王俊彥
如不服本判決應於收受判決後10日內向本院提出上訴書狀，並應
敘述具體理由。其未敘述上訴理由者，應於上訴期間屆滿後20日
內向本院補提理由書(均須按他造當事人之人數附繕本)「切勿逕
送上級法院」。
以上正本證明與原本無異。
中    華    民    國    98    年    7     月    30    日
                                書記官  鄭永媚
附錄本案論罪法條：
中華民國刑法第304 條
（強制罪）
以強暴、脅迫使人行無義務之事或妨害人行使權利者，處3 年以
下有期徒刑、拘役或3 百元以下罰金。
前項之未遂犯罰之。
中華民國刑法第277 條
（普通傷害罪）
傷害人之身體或健康者，處3 年以下有期徒刑、拘役或1 千元以
下罰金。
犯前項之罪因而致人於死者，處無期徒刑或7 年以上有期徒刑；
致重傷者，處3 年以上10年以下有期徒刑。


司法院資訊處製作；財團法人民間司法改革基金會備份。
